臺灣臺中地方法院刑事裁定
110年度聲字第3823號
聲  請  人  莊敏村



上列聲請人因妨害自由案件（本院102年度易字第3280號、103年
度附民字第113號），聲請交付電子卷證及閱卷，本院裁定如下
：
    主    文
聲請駁回。
    理    由
一、本件聲請意旨詳如附件「刑事聲請：曾為包公執法更誤記黃
    水通開庭認錯並給電子卷證及閱卷狀」所載。 
二、按被告於審判中得預納費用請求付與卷宗及證物之影本。但
    卷宗及證物之內容與被告被訴事實無關或足以妨害另案之偵
    查，或涉及當事人或第三人之隱私或業務秘密者，法院得限
    制之，刑事訴訟法第33條第2項定有明文。而刑事訴訟法第3
    3條第2項前段雖規定被告於「審判中」得預納費用請求付與
    卷內筆錄之影本，未及於審判後擬聲請再審或非常上訴之階
    段。然按憲法第16條規定人民有訴訟權，旨在確保人民有受
    公平審判之權利，依正當法律程序之要求，刑事被告應享有
    充分之防禦權，包括被告卷證資訊獲知權，俾受公平審判之
    保障。民國108年12月19日修正施行刑事訴訟法第33條規定
    ：「辯護人於審判中得檢閱卷宗及證物並得抄錄、重製或攝
    影（第1項）。被告於審判中得預納費用請求付與卷宗及證
    物之影本。但卷宗及證物之內容與被告被訴事實無關或足以
    妨害另案之偵查，或涉及當事人或第三人之隱私或業務秘密
    者，法院得限制之（第2項）。被告於審判中經法院許可者
    ，得在確保卷宗及證物安全之前提下檢閱之。但有前項但書
    情形，或非屬其有效行使防禦權之必要者，法院得限制之（
    第3項）。對於前2項之但書所為限制，得提起抗告（第4項
    ）。持有第1項及第2項卷宗及證物內容之人，不得就該內容
    為非正當目的之使用（第5項）。」明文賦予被告得請求付
    與卷宗及證物之權利，以利其防禦權及各項訴訟權之行使，
    並於第2項但書針對特別列舉之事由，規定得由法院就閱卷
    範圍及方式為合理之限制外，原則上即應允許之。而此規定
    於聲請再審之情形，準用之，109年1月8日增訂公布，同年
    月10日施行之同法第429條之1第3項亦定有明文。參酌其立
    法理由說明「聲請再審無論基於何種事由，接觸並瞭解相關
    卷證資料，與聲請再審是否有理由，以及能否開啟再審程序
    ，均至關重要。現行法並未明文規定聲請權人之卷證資訊獲
    知權，致生適用上之爭議，規範尚有未足，爰增訂本條第3
    項，俾聲請權人或代理人得以聲請再審為理由以及在聲請再
    審程序中，準用第33條之規定，向法院聲請獲知卷證資訊。
    」依此，刑事訴訟法第33條之卷證資訊獲知權自不應解為限
    於「審判中」被告始得行使，尚及於判決確定後之被告。至
    於判決確定後之被告，固得依檔案法或政府資訊公開法之相
    關規定，向檔案管理機關或政府資訊持有機關申請閱卷，如
    經該管機關否准，則循一般行政爭訟程序處理；惟因訴訟目
    的之需要，而向判決之原審法院聲請付與卷證影本，實無逕
    予否准之理，仍應個案審酌是否確有訴訟之正當需求及聲請
    付與卷證影本之範圍有無刑事訴訟法第33條第2項但書規定
    應予限制之情形，而為准駁之決定（最高法院109年度台抗
    字第129號裁定意旨參照）。
三、經查：
　㈠聲請人莊敏村所犯妨害自由案件，前經本院以102年度易字第
    3280號判決判處拘役50日，上訴後經臺灣高等法院臺中分院
    以103年度上易字第747號判決上訴駁回而確定；而其所提起
    刑事附帶民事訴訟部分，則經本院以103年度附民字第113號
    判決原告之訴及假執行之聲請均駁回，上訴後經臺灣高等法
    院臺中分院以103年度附民上字第126號判決上訴駁回而確定
    ；另其前對臺灣高等法院臺中分院103年度上易字第747號確
    定判決聲請再審，亦經臺灣高等法院臺中分院以103年度聲
    再字第104號裁定再審之聲請駁回，有上開裁判及臺灣高等
    法院被告前案紀錄表在卷可佐，則此部分事實，應堪認定。
　㈡惟聲請人已非審判中之被告，本無從依刑事訴訟法第33條第2
    項規定，於審判中請求付與卷宗及證物之影本；又其並未釋
    明得以證明其主張之待證事項，亦未釋明係基於何項訴訟目
    的之需要（如再審或非常上訴），仍憑己見，就上開判決採
    證認事或已說明事項，再事爭執，難認其有訴訟目的之正當
    需要，從而，其所為交付電子卷證及閱卷之聲請，礙難准許
    。
四、至本件聲請狀雖記載輔佐人莊榮兆，惟此應與刑事訴訟法第
    35條有關輔佐人規定之要件不合，而本件聲請既經本院駁回
    如上，自無再命補正之必要，附此敘明。
五、據上論斷，應依刑事訴訟法第220條，裁定如主文。
中　　華　　民　　國    110    年    10    月   28    日
                      刑事第十二庭  法  官  黃震岳
以上正本證明與原本無異。
如不服本裁定，應於收受送達後5 日內向本院提出抗告狀。（應
附繕本）
                                    書記官  黃俞婷
中　　華　　民　　國    110    年    10    月   28    日